臺灣高等法院高雄分院刑事判決　　　　　九十三年度交上訴字第二五號
　　上　訴　人　臺灣高雄地方法院檢察署檢察官
　　被　　　告　甲○○
右上訴人因被告業務過失致死案件，不服臺灣高雄地方法院九十三年度交訴字第一一
號中華民國九十三年四月二十三日第一審判決（起訴案號：臺灣高雄地方法院檢察署
九十二年度偵字第二三一三二號），提起上訴，本院判決如左：
      主      文
原判決撤銷。
甲○○因過失致人於死，處有期徒刑壹年。
      事      實
一、甲○○原受僱於仙人掌全方位搬家公司，明知其無汽車駕駛執照，故僅執司家具
    之搬運工作，並未任搬家貨車之駕駛，應不得駕駛搬家用之貨車。詎料甲○○竟
    於民國九十二年十月二十七日下午四時許，本應注意汽車裝載時，車廂以外不得
    載人，且當日因搬運家具，小貨車後車斗部分已裝滿貨物，若讓人於車輛行進中
    乘坐該處，一有閃失，該人即有掉落車下之危險性，卻於無不能注意之情況下，
    在當次客戶林潘秀琴堅持押車之際，向原任該次貨車之駕駛李孝鵬借用全方位搬
    家公司為客戶搬運家具之ＹＰ─五二五九號自用小貨車鑰匙，搭載江建志及林潘
    秀琴於車廂內，附載李孝鵬乘坐於小貨車後車斗上，貿然自高雄市○○區○○路
    七十巷二十八弄十一號林潘秀琴原住家，駕駛前開車輛出發欲前往高雄縣仁武鄉
    ○○村○○○路五七八號。嗣於同日下午四時三十分許，甲○○駕駛前開車輛行
    經高雄縣鳥松鄉○○路青年活動中心大門北側一百公尺處之彎道處，係限制時速
    四十公里路段，本應注意駕駛車輛時，應依速限規定且應保持車輛行進之穩定，
    以避免因車輛晃動而使車上乘客發生意外，而當時之路面乾燥無缺陷亦無障礙物
    ，且依其智識、能力，亦無不能注意之情事，竟又疏未注意，以一手抽煙，一手
    握方向盤之駕車方式，復以時速五、六十公里超速行駛致貨車之方向盤失控而使
    車體產生劇烈晃動，導致乘坐於貨車車斗之李孝鵬因此摔落在地，受有嚴重頭部
    外傷合併顱骨骨折、顱內出血及腦水腫等傷害，延至同年十月二十八日晚上十一
    時許，因中樞衰竭而死亡。甲○○於肇事後，在未被有偵查犯罪職權之公務員發
    覺前，即於案發現場攔車將李孝鵬送醫，並向前往處理車禍之員警表明其為肇事
    人，並於本院審理時坦承疏忽而自首犯罪，願接受裁判。
二、案經高雄縣警察局仁武分局報請高雄地方法院檢察署檢察官偵查起訴。
    理  由
一、右揭犯罪事實業據被告甲○○於原審審理時坦承不諱，核與告訴人乙○○指述被
    害人李孝鵬之死亡之事實及同車證人江建志、林潘秀琴於警詢時陳述案發當時情
    節大致相符，並有高雄縣政府警察局舉發違反道路交通管理事件通知單二紙、道
    路交通事故調查報告表暨現場圖一份、死亡車禍現場蒐證照片二十幀、滿載傢俱
    之小貨車照片五張及長庚紀念醫院九十二年十月二十九日診斷證明書一紙等件附
    卷可稽。
二、按汽車行駛及裝載時，應依速限規定車廂以外不得載人，道路交通安全規則第九
    十三條第一項第七十七條第四款定有明文；又依一般健全常識之人之判斷，於小
    貨車後車斗搭載乘客，已具有相當之危險性，若該小貨車後車斗本有載滿貨物，
    而讓人乘坐在後之人之空間過於狹窄者，更是容易發生意外；且凡具有乘車經驗
    之人，均知車輛行進時，應保持其穩定性，避免因車輛晃動而使車上乘客發生意
    外，此等事項均為通常之人所能知悉並應遵守。被告雖無適當駕照，惟其年過二
    五，且有相當之貨車搬家經驗，對上開常識自無委為不知之理，當應確實注意並
    遵守之。而肇事路段，係速限四十公里路段，有前述警製道路交通事故調查報告
    表可稽，被告於警詢時，坦承以五、六十公里超速行駛，且肇事當時係天候晴朗
    、路面乾燥無缺陷、無障礙物、視距良好，且依被告之智識、能力，復無不能注
    意之情事，詎被告竟疏未注意超速行駛，又使人乘坐於於滿載貨物之貨車後斗及
    駕車時未保持車輛行進穩定，任行使被害人乘坐於前開貨車後車斗，並於駕車時
    任意單手駕車以致車輛失控劇烈晃動，使被害人因之摔落地面頭部受創死亡，其
    之行為顯有過失，灼然甚明。
三、又被害人確因本件車禍而受有嚴重頭部外傷合併顱骨骨折、顱內出血及腦水腫等
    傷害，延至同年十月二十八日晚上十一時許，因中樞衰竭而死亡等情，業經臺灣
    高雄地方法院察署檢察官督同法醫師相驗明確，並製有勘驗筆錄、相驗屍體證明
    書、驗斷書各一紙附卷可稽，是被告未盡前開注意義務與被害人死亡間亦有相當
    因果關係。綜上所述，本案事證業臻明確，被告犯行洵堪認定，應依法論科。
四、核被告所為，係犯刑法第二百七十六條第一項之過失致人於死罪。查刑法第二百
    七十六條第二項業務上過失致人於死罪，以行為人之過失，係基於業務上行為而
    發生者為限，而所謂業務，係指個人基於其社會地位繼續反覆所執行之事務，包
    括主要業務及其附隨之準備工作與輔助事務在內。本件被告雖係從事貨車搬家業
    務，為因其並未領有駕照，故其外出執行搬家業務時，係由被害人李孝鵬或證人
    江建志開車，業據被告供承在卷，且有證人江建志及該搬家公司負責人吳土城於
    警訊中證述明確，是其份內之工作，既不包括駕駛搬家貨車在內，而由其他同行
    之人駕駛貨車，則自不得將之視為被告所從事之主要業務及附隨義務，公訴人認
    被告係犯刑法第二百七十六條第二項之業務過失致死罪嫌云云，容有誤會，起訴
    法條應予變更。至該搬家公司負責人是否因本件被告係執行業務有過失而因擔負
    民事賠償之責，要屬他事，與本件刑事犯罪之業務容有不同，附此敘明。被告無
    駕駛執照駕車，因而致人死亡，依法應負刑事責任，所犯應依道路交通管理處罰
    條例第八十六條第一項規定，加重其刑二分之一。又被告於肇事後委託同車之人
    報案，並於處理員警到場時自承為肇事者，且於原審審理時坦承疏失表明願接受
    裁判，業據被告供明在卷（見原審卷九十三年二月二十日調查筆錄），復有高雄
    縣警察局仁武分局交通事故處理小組現場訪談訊問筆錄在卷可考，經核與自首之
    規定相符，應依刑法第六十二條前段之規定，減輕其刑，並依先加後減之例加減
    ；原審據以論罪科刑，固非無見。但被告超速行駛之過失，原審疏未論及，檢察
    官上訴意旨，僅以告訴人之請求，認原審量刑過輕，雖並未指摘及此，但此為本
    院應依職權審查事項，原判決既有可議，自應撤銷改判；審酌被告駕車滿載傢俱
    ，又違規超速，附載人員其過失情節非輕，犯後亦未能賠償告訴人損害等一切情
    狀，量處如主文第二項所示之刑。
五、被告經合法傳喚，無正當理由不到庭，爰不待其陳述逕行判決。
據上論結，應依刑事訴訟法第三百六十九條第一項前段、第三百六十四條、第二百九
十九條第一項前段、第三百七十一條、第三百條，刑法第二百七十六條第一項、第六
十二條前段、道路交通管理處罰條例第八十六條第一項，罰金罰鍰提高標準條例第一
條前段，判決如主文。
本案經檢察官彭南雄到庭執行職務。
中    華    民    國     九十三     年       八       月     十七       日
                              臺灣高等法院高雄分院刑事第八庭
                                  審判長法官  郭雅美
                                        法官  張意聰
                                        法官  江泰章
右正本證明與原本無異。
不得上訴。
                                      書記官  陳金卿
中    華    民    國     九十三     年       八       月    十  八      日
附錄本判決論罪之法條：
刑法第二百七十六條第一項
因過失致人於死者，處二年以下有期徒刑、拘役或二千元以下罰金。
                                                                        Ｆ
